【裁判字號】    98,上訴,86
【裁判日期】    980422
【裁判案由】    毒品危害防制條例
【裁判全文】
臺灣高等法院臺南分院刑事判決  九十八年度上訴字第八六號
上訴人
即被告  丁○○
                （
選任辯護人  汪玉蓮律師
上列上訴人因毒品危害防制條例案件，不服臺灣嘉義地方法院九
十七年度訴字第四０五號中華民國九十七年十二月十一日第一審
判決（起訴案號：臺灣嘉義地方法院檢察署九十七年度偵字第六
七五七號），提起上訴，本院判決如下：
    主    文
原判決撤銷。
丁○○販賣第一級毒品（犯罪事實一(一)部分），處有期徒刑拾柒
年；扣案第一級毒品海洛因捌包（驗餘合計淨重柒拾捌點捌壹公
克）均沒收銷燬之；扣案上開海洛因之外包裝袋捌個、門號00
00000000號行動電話（含SIM 卡）壹支、電子秤壹台，
均沒收；販賣第一級毒品所得新台幣伍仟元沒收，如全部或一部
不能沒收時，以其財產抵償之。又轉讓第一級毒品（犯罪事實一
(二)部分），處有期徒刑壹年陸月。又轉讓第一級毒品（犯罪事實
一(三)部分），處有期徒刑壹年陸月。應執行有期徒刑拾捌年；扣
案第一級毒品海洛因捌包（驗餘合計淨重柒拾捌點捌壹公克）均
沒收銷燬之；扣案上開海洛因之外包裝袋捌個、門號00000
00000號行動電話（含SIM 卡）壹支、電子秤壹台，均沒收
；販賣第一級毒品所得新台幣伍仟元沒收，如全部或一部不能沒
收時，以其財產抵償之。
    事    實
一、丁○○明知海洛因係毒品危害防制條例第二條第一項第一款
    所列之第一級毒品，不得販賣、轉讓，竟先後為下列販賣、
    轉讓犯行：
(一)基於販賣第一級毒品以營利之犯意，於林英松以其所持用之
    0000000000號行動電話與丁○○所有之0000000000號行動電
    話聯繫後，在民國（下同）九十六年八月十四日晚上某時相
    約於嘉義市○○路二六九號之新阿里山汽車旅館（下稱新阿
    里山汽車旅館）前，由丁○○以新台幣（下同）五千元之代
    價販賣第一級毒品海洛因予林英松一次。
(二)基於轉讓第一級毒品之犯意，於九十六年七月底某日，在嘉
    義市○○路之巨蛋超商前，轉讓重量約０．０五公克之海洛
    因予曾俊誠一次。
(三)另基於轉讓第一級毒品之犯意，於九十六年八月上旬某日，
    在嘉義市某處，轉讓重量約０．一公克之海洛因予林英松一
    次。
二、嗣於九十六年八月十五日十六時十五分許，為警於新阿里山
    汽車旅館第三０六號房查獲，並扣得丁○○所有供販賣第一
    級毒品所用之海洛因八包（合計毛重八二．四公克，驗餘合
    計淨重七八．八一公克）、門號0000000000號行動電話（含
    SIM卡）一支、電子秤一台，另扣得甲基安非他命二包（驗
    餘含塑膠袋、標籤合計毛重五．七０七公克）等物，始循線
    查悉上情。
三、案經臺南縣警察局佳里分局報請臺灣嘉義地方法院檢察署檢
    察官偵查起訴。
    理    由
甲、程序方面：
一、證人林英松於警詢時所為陳述有證據能力：
(一)辯護人雖主張證人林英松於警詢時之證述無證據能力。惟按
    被告以外之人，於審判外之言詞或書面陳述，除法律有規定
    者外，不得作為證據，刑事訴訟法第一百五十九條第一項定
    有明文。所謂法律有規定者，包括同法第一百五十九條之一
    至之五所規定傳聞證據具有證據能力之例外情形。其中第一
    百五十九條之二規定，於檢察事務官、司法警察官或司法警
    察調查中所為之陳述，如與審判中之陳述不符時，經比較結
    果，其先前之陳述，相對「具有較可信之特別情況」，且為
    證明犯罪事實存否所必要者，例外賦與證據能力。本條所稱
    「先前之陳述具有較可信之特別情況」，係指被告以外之人
    先前於檢察事務官、司法警察官或司法警察調查中所為之陳
    述，與審判中不符，而從先前與審判中各個陳述之外部附隨
    環境或條件觀察比較，例如：陳述時有無其他訴訟關係人在
    場，陳述時之心理狀況、有無受到強暴、脅迫、詐欺、利誘
    等外力之干擾等，可認定先前之陳述較為自然可信而足以取
    代審判中之陳述者而言（最高法院九十五年度台上字第三七
    四七號、九十七年度台上字第一七三八號等判決意旨參照）
    。
(二)證人林英松於警詢時所為陳述，固與其於原審審理時經檢察
    官聲請傳喚到庭具結後，證稱並未向被告購買海洛因，與警
    詢時該部分之陳述有所不符。惟依證人林英松之警詢筆錄記
    載，員警於詢問前已明確告知其「得保持沉默，無須違背自
    己意思而為陳述」，詢問完畢後並經其親閱無訛後始簽名捺
    印（見警卷第三十四至三十九頁），形式上就警詢筆錄製作
    之原因、過程、內容、功能等外在環境加以觀之，足以判斷
    其陳述過程未受其他外力影響，其意思決定及活動出於真意
    顯未受有不當之干預，摻入虛偽之可能性甚低，無違法取供
    之情況，且與其偵查中陳述內容大致相當，其供述之信用性
    ，自諸般情況觀之，充分地被承認，應認證人林英松於警詢
    筆錄製作過程並無不可信之瑕疵存在。又證人林英松係於九
    十六年八月十五日警方查獲本案後，旋即於當日二十二時五
    十分許在台南縣警察局佳里分局偵查隊製作警詢筆錄，當時
    被告並未在場；證人林英松於本案審理中，則係在九十七年
    十月二十三日經原審傳喚，而於被告全程在庭之情況下到庭
    作證，並陳稱：伊認識被告約四年，是因為伊女友吳儷為
    被告之妻王秋蓮的乾妹妹（見一審卷(二)第二十二、二十八頁
    ）；顯見證人林英松與被告、被告之妻王秋蓮應甚為熟識，
    而被告之妻王秋蓮於本件案發後，復曾聯繫案發當日陪同證
    人林英松前往尋找被告之友人乙○○討論本案（詳見後述）
    ，有辯護人提出之刑事聲請狀在卷可參（見一審卷(一)第二六
    五頁）。綜上堪認證人林英松於原審審理時出庭作證時，距
    離本件案發時已逾一年，可能遭受人情道義或朋友溝通、傳
    話之干擾，亦可能因被告在場而感受心理壓力，是其於警詢
    中所為證述，應具有較可信之特別情況。況就具體個案案情
    及相關卷證判斷，為闡明本案待決事實存否之實質真實目的
    ，於犯罪之證明上，除該項審判外之警詢供述外已無從再就
    同一供述者，取得與其上開審判外警詢供述相同供述內容，
    倘以其他證據代替，亦無從達到同一目的之情形，更有以此
    證據為必要之特別理由存在，顯為證明本案犯罪事實存否所
    必要。揆諸前開說明，應認其於警詢時所為陳述有足以取代
    審理時交互詰問之可信性保證，而具有證據能力。
二、證人林英松、孫中文、陳筠於偵查中之證述有證據能力：
(一)辯護人雖主張證人林英松、孫中文、陳筠於偵查中之證述
    無證據能力，惟被告以外之人於偵查中向檢察官所為之陳述
    ，除顯有不可信之情況者外，得為證據，刑事訴訟法第一百
    五十九條之一第二項定有明文。所謂「顯有不可信」之情況
    ，係指其不可信之情形，甚為顯著了然者，固非以絕對不須
    經過調查程序為條件，然須從卷證本身，綜合訊問時之外部
    情況為形式上之觀察或調查，即可發現，無待進一步為實質
    調查之情形而言；至被告等當事人、代理人、辯護人、輔佐
    人若主張其顯有不可信之情形者，本乎當事人主導證據調查
    原則，自應負舉證責任，否則，被告以外之人向檢察官所為
    之陳述，毋庸另為證明，即得作為認定被告犯罪之證據（最
    高法院九十六年度台上字第五六八四號判決意旨參照）。
(二)證人林英松、孫中文、陳筠於偵查中均係經檢察官告知證
    人據實陳述義務、具結之效果以及偽證之處罰後，始具結而
    為證述，有渠等之偵查訊問筆錄及證人結文在卷足稽（見偵
    查卷第二十一至二十三、九十八至一００、一二四至一二六
    頁）。證人林英松復於原審審理時證稱：檢察官並未打、罵
    或逼迫伊為不實之陳述（見一審卷(二)第十七至十八頁）；此
    外，證人林英松、孫中文均經原審傳喚到庭交互詰問，而無
    礙於被告及辯護人之對質詰問權；證人陳筠則經原審兩度
    傳喚到庭作證，經合法送達無正當理由而未到庭，另經囑託
    臺灣臺南地方法院檢察署拘提，亦拘提無著，有證人傳票送
    達證書二紙、臺灣臺南地方法院檢察署97年10月27日南檢瑞
    慧97助824字第81664號函、97年11月25日南檢瑞洪97助886
    字第88677號函附卷可憑（見一審卷(一)第一三三頁、一審卷
    (二)第七、四十六、一五四頁）。就偵查筆錄製作之原因、過
    程及其功能等加以觀察，乃出於供述者之真意、並無違法取
    供情事之信用性，且偵查陳述核與警訊陳述內容並無不同，
    足認無顯不可信之情況。揆諸前揭說明，應認渠等於偵查中
    向檢察官所為之陳述均有證據能力，而得作為本案證據。
三、被告以外之人於審判外之陳述，雖不符前四條之規定，而經
    當事人於審判程序同意作為證據，法院審酌該言詞陳述或書
    面陳述作成時之情況，認為適當者，亦得為證據；當事人、
    代理人或辯護人於法院調查證據時，知有第一百五十九條第
    一項不得為證據之情形，而未於言詞辯論終結前聲明異議者
    ，視為有前項之同意；刑事訴訟法第一百五十九條之五定有
    明文。其立法理由在於傳聞證據未經當事人之反對詰問予以
    核實，乃排斥其證據能力，惟當事人如放棄對原供述人之反
    對詰問權，於審判程序表示同意該等傳聞證據可作為證據，
    此時法院除認該傳聞證據欠缺適當性外，自可承認其證據能
    力。查被告及辯護人於言詞辯論終結前，對於搜索扣押筆錄
    、扣押物品目錄表，及證人林英松指認犯罪嫌疑人紀錄表等
    下述本院採為認定犯罪事實依據之各項供述證據，均未就證
    據能力聲明異議，復經原審及本院於審理時逐一提示予被告
    、辯護人及公訴人表示意見，本院審酌該等供述證據之取得
    過程並無瑕疵，與本案待證事實間復具有相當之關聯性，以
    之為本案證據並無不當，自均得採為本件認定事實之基礎，
    合先敘明。
乙、實體方面：
壹、有罪部分：
一、犯罪事實一(二)、(三)轉讓第一級毒品部分：
    被告於九十六年七月底某日，在嘉義市○○路之巨蛋超商前
    轉讓重量約０．０五公克之海洛因予曾俊誠一次，復於九十
    六年八月上旬某日，在嘉義市某處轉讓重量約０．一公克之
    海洛因予林英松一次之事實，迭據被告於警詢、偵查中、原
    審審理時供承不諱（見警卷第九頁、偵查卷第十九頁、一審
    卷(二)第一二二、一三三頁）。核與證人曾俊誠於偵查及原審
    審理時具結證稱：伊與被告是好朋友，九十七年七月底在嘉
    義市○○路巨蛋超商遇到被告，被告有送伊一點點、只能施
    用一次的海洛因，不到一公克等語（見偵查卷第三十二頁、
    一審卷(二)第三十六頁）；及證人林英松於偵查及原審審理時
    具結證稱：九十六年八月上旬，被告曾送伊一點點海洛因施
    用一次，是在嘉義市路上向被告討的，不到一公克等語相符
    （見偵查卷第二十二頁、一審卷(二)第二十七至二十八頁）相
    符；被告此部分之自白與事實相符，其先後二次轉讓海洛因
    予曾俊誠、林英松犯行堪以認定。被告於本院僅承認轉讓海
    洛因予林英松犯行，曾俊誠部分則辯稱：幫助吸食海洛因云
    云，要不足採。
二、犯罪事實一(一)販賣第一級毒品部分：
    訊據被告固坦承其曾於九十六年八月間使用0000000000號電
    話，及其九十六年八月十四日係投宿於新阿里山汽車旅館（
    見一審卷(二)第一三五頁），惟矢口否認有販賣第一級毒品犯
    行，辯稱：伊僅曾免費提供摻有海洛因之香菸渣給林英松施
    用，未曾販賣海洛因予林英松，為警查扣之海洛因均係供自
    己施用云云。辯護人於原審辯稱：犯施用毒品罪供出毒品來
    源，因而破獲者，得減輕其刑，為擔保其等供述之真實性，
    需有補強證據，證人林英松於法院審理中證稱其警詢及偵查
    中所述不實在，伊並未向被告購買海洛因，足認被告並無販
    賣第一級毒品予林英松之行為云云。經查：
(一)證人林英松曾以其所持用之0000000000號行動電話撥打被告
    之0000000000號電話聯繫後，於九十六年八月十四日晚上相
    約於新阿里山汽車旅館前，向被告購買五千元之海洛因一次
    ，業經證人林英松於警詢時證稱：伊最近一次是在九十六年
    八月十四日約十八至十九時許，在嘉義市新阿里山汽車旅館
    對面向被告購買五千元之海洛因一小包云云（見警卷第三十
    六至三十七頁）；並於偵查中證稱：伊是在九十六年八月十
    四日晚上用0000000000號電話打到被告的0000000000號電話
    向被告訂五千元海洛因，在新阿里山汽車旅館一手交錢一手
    交貨等語綦詳（見偵查卷第二十二頁）。而證人林英松確有
    施用第一級毒品之素行，其於九十六年八月十五日為警查獲
    後，即於警詢時指認係向被告購買海洛因，另其當日為警採
    尿送驗，結果亦呈海洛因代謝物嗎啡陽性反應等情，復有證
    人林英松之指認犯罪嫌疑人紀錄表（見警卷第四０頁）、臺
    灣高等法院被告前案紀錄表（見一審卷(一)第七十一至七十三
    頁）、林英松九十六年八月十五日二十二時四十分為警採尿
    之尿液送驗對照表（尿液檢體編號為：9680）及長榮大學確
    認報告（見一審卷(二)第三至四頁）附卷可憑。此外，並有搜
    索扣押筆錄、扣押物品目錄表各一份，現場照片二十四張（
    見警卷第五十四至六十一頁）在卷足參，及海洛因八包、門
    號0000000000號行動電話（含SIM卡）一支、電子秤一台扣
    案可憑。扣案海洛因八包，經送法務部調查局鑑定結果，均
    含第一級毒品海洛因成分（合計淨重七八．八一公克，純度
    55.78%，純質淨重達四三．九六公克），有法務部調查局九
    十六年十月五日調科壹字第09623070790號鑑定書在卷可稽
    （見偵查卷第四十四頁）。
(二)警方會查獲證人林英松，乃警方於九十六年八月十五日十六
    時十五分許查獲被告後，即發現證人林英松於同日十八時五
    十六分以其所持用之0000000000號行動電話傳送簡訊至被告
    之0000000000號行動電話，簡訊內容為：「今天出去的反應
    不是很好是還可以，我現在要進去是否麻煩請你拿好一點的
    給我，朋友來載我就馬上進去，我們見面再談，還有你是否
    可以在爭加（按應為「增加」之誤）一些給我謝謝」，嗣經
    警方以被告上開手機回傳簡訊予證人林英松後，相約於同日
    晚間在台南縣佳里鎮之喜來登汽車賓館碰面交易毒品，而至
    喜來登汽車賓館埋伏，看見林英松與乙○○在那邊徘徊，就
    將他們帶回調查，根據簡訊內容問林英松，所傳簡訊代表何
    意，林英松說是要向被告購買毒品，因而查獲證人林英松，
    林英松並於警詢時證稱：上開簡訊是伊要向被告購買毒品之
    意，及伊曾在九十六年八月十四日晚間向被告購買海洛因一
    次等情，有證人林英松之警詢筆錄及上開簡訊翻拍照片在卷
    足稽（見警卷第三十四至三十九、四十一頁），並據承辦員
    警甲○證實在卷（見本院卷第一一七頁）。是上開證人林英
    松供述應屬可信。證人林英松嗣於原審審理時附和被告之辯
    詞，改稱係無償向被告索討海洛因云云，而按海洛因係第一
    級毒品，政府查緝甚嚴，一般人難以輕易取得，縱有管道可
    購買，亦所費不貲，為眾所周知之事，若如被告所辯，林英
    松係無償取得海洛因施用，衡諸常情，豈有可能再以上開簡
    訊抱怨被告提供之海洛因品質不佳，而要求被告「拿好一點
    的給我」、「增加一些給我」。是證人林英松於原審審理時
    所為前揭證述，顯係迴護被告之詞，尚難採為有利於被告之
    認定。
(三)警方確實在被告投宿之新阿里山汽車旅館第三０六號房查獲
    被告所有海洛因八包及電子秤一台。被告供承上開海洛因係
    以三十八萬元購入，可供自己施用三十至四十天（見警卷第
    四頁、一審卷(一)第一四四至一四五頁）。參以被告為警查獲
    當時，係因偽造文書、施用毒品等案件遭通緝中（見偵查卷
    第十八頁被告之供述，及卷附其臺灣高等法院被告前案紀錄
    表），匿居於汽車旅館等處而居無定所，海洛因又係粉末狀
    ，易潮濕、逸漏而難於保存，若非供販賣之用，豈有可能以
    數十萬元之價格一次購入八包純度高達55.78%之海洛因而隨
    身攜帶？且扣案電子秤若如被告所辯，係向他人購買毒品時
    為確認重量而取得，該出售毒品者於交易時當場秤重完畢即
    可將電子秤取回，亦無需將之留置於被告之處。被告辯稱：
    扣案海洛因係向綽號「阿偉」購買供自己施用，電子秤係「
    阿偉」帶來，供伊確認重量是否足夠，均非販賣所用之物云
    云，實與常理不合，顯係臨訟卸責之詞，不足採信。
(四)辯護人於原審為被告辯稱：施用毒品者供出毒品來源因而破
    獲者，可獲得減刑之利益，且證人林英松為警查獲時係因誤
    會被告向警方舉報伊，始會挾怨指稱係向被告購買海洛因，
    故林英松於警詢及偵查中之證述不足採信云云。惟證人林英
    松九十六年八月十五日該次遭查獲之施用毒品案件，係與其
    前犯之施用毒品案合併強制戒治，有林英松於原審審理時之
    證述及其臺灣高等法院被告前案紀錄表在卷可佐（見一審卷
    (一)第七十一至七十三頁、一審卷(二)第二十三頁），故有無供
    出毒品來源因而破獲，對林英松該次所涉施用毒品犯行之處
    斷，並無影響。證人林英松雖於原審審理時證稱：伊九十六
    年八月十五日為警查獲時，因為當時後面還有毒品的案件，
    怕被收押，且心理很氣被告，以為是被告打電話叫伊去、是
    被告害伊，所以才配合警察做筆錄，在檢察官那邊則是依警
    察的要求繼續講和警察局一樣的內容云云（見一審卷(二)第二
    十三至二十四頁）。惟證人林英松自八十五年起即有施用毒
    品之紀錄，並曾因與其女友吳儷共同連續販賣第一級毒品
    ，經本院九十六年度上訴字第一一三一號判處有期徒刑十五
    年，有其前案紀錄表在卷可稽（見一審卷(一)第七十一至七十
    三頁），是其對於刑事偵查、審理程序當甚為熟悉，而其於
    九十六年八月十五日係因與被告電話聯繫而為警查獲施用毒
    品，警詢後移送檢方複訊，亦係以證人身分具結作證，當無
    所謂「被收押」問題。另查，證人林英松於警詢時雖曾證稱
    在九十六年七月至八月十四日間向被告購買三、四次海洛因
    ，惟僅清楚證述九十六年八月十四日該次交易之地點、金額
    ，對於其餘各次交易之細節均未加以陳述，係直到翌日接受
    檢察官複訊時，始具結證稱第一次是在阿里山汽車旅館對面
    、第二次是在嘉義市○○路麥當勞購買，有其警詢筆錄及偵
    查訊問筆錄在卷足稽（見警卷第三十四至三十九頁、偵查卷
    第二十一至二十二頁）；是證人林英松於原審審理時證稱：
    係為配合警察而於檢察官訊問時講和警察局一樣的內容云云
    ，顯與事證不符。況依證人林英松所述，伊與被告、被告之
    妻王秋蓮原即甚為熟識，衡情應無可能僅因一時誤會，即甘
    冒誣告、偽證之風險，於警詢及偵查中一再誣指被告涉犯販
    賣第一級毒品之重罪。是辯護人上開所辯，尚無足採。辯護
    人於原審又辯稱：證人林英松於警詢時稱九十六年八月十四
    日十八時至十九時在新阿里山汽車旅館係王秋蓮將毒品交給
    伊，惟當時王秋蓮並不在現場，故林英松所言不實云云。惟
    證人之陳述有部分前後不符，究竟何者可採，法院本得依其
    自由心證予以斟酌，若其基本事實之陳述與真實性無礙時，
    仍非不得予以採信，非謂一有不符，即認其全部均為不可採
    納（最高法院九十七年度台上字第五０四八號判決意旨參照
    ）。查證人林英松雖曾於警詢時陳稱：九十六年八月十四日
    該次係由被告及其妻王秋蓮共同交付毒品，然於偵查中旋即
    改稱該次是向被告拿海洛因，並將五千元交給被告，被告之
    妻王秋蓮沒有出現（見偵查卷第二十二頁）。觀諸證人林英
    松對於伊曾在九十六年八月十四日撥打被告之電話與被告聯
    繫後，在新阿里山汽車旅館前向被告購買五千元海洛因一次
    此等基本事實，其證述自警詢至偵查中始終一致。揆諸前揭
    說明，自不得以其對於交易細節之陳述前後有所不符，即遽
    認其證詞全部不可採信。辯護人於原審再提出刑事聲請狀，
    指稱：證人林英松為警查獲時係使用乙○○之電話聯絡被告
    ，且被告之妻王秋蓮曾聽乙○○說大家驗尿都有事，為何只
    有林英松沒有事等語，顯見證人林英松係在交換條件下，始
    依警方指示指證被告販賣毒品，故請求傳喚乙○○到庭作證
    ，以明瞭林英松在警詢時為何如此陳述云云（見一審卷(一)第
    二六五頁、一審卷(二)第一三三頁）。惟證人林英松九十六年
    八月十五日為警查獲時所使用之0000000000號電話並非乙○
    ○之電話，伊當日為警採尿後，尿液檢驗呈嗎啡陽性反應，
    故與前犯之施用毒品案件合併送強制戒治等情，業據證人林
    英松證述在卷（見一審卷(二)第二十三、二十九頁），復有前
    述證人林英松之尿液送驗對照表、長榮大學確認報告在卷足
    稽（見一審卷(二)第三至四頁）。是辯護人主張：證人林英松
    為警查獲當日係使用乙○○之電話與被告聯絡、係與警察談
    妥交換條件始指證被告販毒云云，即與卷附事證不符。
(五)查販賣第一級毒品海洛因係違法行為，非可公然為之，且有
    其獨特之販售路線及管道，復無公定價格，易於增減分裝之
    份量，而每次買賣之價格及數量，可能隨時依交易雙方之關
    係深淺、資力、需求量，以及對行情之認知、來源是否充裕
    、查緝是否嚴緊，甚至購買者被查獲時供述購買對象之可能
    性此等風險之評估，而異其標準，非可一概而論，從而販賣
    之利得，一般除被告坦承犯行或價量俱臻明確外，委難查得
    實情，惟販賣之人從價差或量差中牟利之方式雖異，然其販
    賣行為在意圖營利則同一。本案被告矢口否認販賣海洛因，
    更未供述其販賣毒品利得，致無法查得被告販賣之實際利得
    ，惟被告與購買者即證人林英松非屬至親，當無可能甘冒重
    典而按購入價格轉售，不求利得；復按一般民眾普遍認知毒
    品海洛因之非法交易，政府一向查禁森嚴，且予以重罰，衡
    諸常情，倘非有利可圖，絕無平白甘冒高度風險，而無償轉
    讓之理；另被告九十六年八月十五日為警查獲時扣得之海洛
    因八包，係以三十八萬元購入，合計淨重七八．八一公克，
    已如前述，堪認被告係以高價購買海洛因，隨時應購買者之
    要求而提供，其係為牟利而販賣第一級毒品，灼然甚明。被
    告於上開時、地販賣海洛因予林英松一次，即堪認定。
(六)被告辯護人請求調閱林英松0000000000號行動電話九十六年
    八月十四日之通聯紀錄證明：當日林英松有無撥打被告0000
    000000號電話聯繫。業經中華電信股份有限公司客戶服務處
    函覆該門號之通聯紀錄已超過保存期限，有關資料歉難提供
    （見本院卷第七十一頁），無法作為被告有利之證明。另辯
    護人請求傳訊乙○○，證明：九十六年八月十五日乙○○與
    林英松同時遭警方查獲，製作筆錄，在警局，警方是否有以
    指認被告販毒，作為不偵辦林英松販賣毒品為條件。證人乙
    ○○固證稱：「（你去佳里分局做筆錄時，警察有向你說何
    話？）警察叫我好好配合，當天晚上就可以讓我們回去。」
    「（有無說要如何配合？）就我把和林英松分開偵訊，警察
    不知道和林英松說什麼話，說很久，就把我先帶去做偵訊筆
    錄，我偵訊筆錄做好後，我被帶回，坐在林英松旁邊，我問
    他警察向他說什麼，林英松跟我說警察要他咬已經被逮捕的
    那個人，就會讓我們離開。」「（他說所謂咬被逮之人，是
    否係要他咬被逮捕的那人有賣毒品給林英松？）應該是這樣
    。」（見本院卷第八十七頁），但據承辦員警甲○證稱：「
    （你有偵訊過林英松及乙○○？）有偵訊過林英松，沒偵訊
    過乙○○。」「（你在偵訊林英松時，有無說要他咬死已被
    逮捕之人？）沒有。」「（當時是否已經逮捕丁○○？）是
    的。」「（在偵訊過程中，有無叫乙○○坐在林英松旁邊？
    ）沒有。」（見本院卷第一一六、一一七頁），另承辦員警
    丙○○證稱：「（你有偵訊過乙○○？）是的。」「（你有
    在偵訊乙○○時，有要其咬死已捉到之人？）沒有。」「（
    在偵訊乙○○時，林英松有無坐在旁邊？）沒有，有隔一、
    二公尺之距離，係在同一間辦公室裡面。」「（乙○○及林
    英松是否有交談過？）在我偵訊乙○○之前有無交談，我不
    清楚，在我偵訊過程中，他們並無交談過。」「（當時有無
    要他講要配合何事？）沒有，只有問他到喜來登那要做何事
    而已。」「（當時有無說希望乙○○能好好配合，晚上就能
    讓他回去？）沒有。」（見本院卷第一一八、一一九頁），
    均證述各別詢問乙○○與林英松，製作筆錄時，並無以指認
    被告販毒，作為不偵辦林英松販賣毒品為條件之情事；況證
    人林英松上開於警詢所陳述曾在九十六年八月十四日撥打被
    告之電話與被告聯繫後，在新阿里山汽車旅館前向被告購買
    五千元海洛因一次之事實，並據其於偵查中為相同之供述，
    是證人乙○○上開證述，仍不足為被告未販賣海洛因予林英
    松之有利證明。被告辯稱並未販賣海洛因云云，無非臨訟卸
    責之詞，尚無足採。被告販賣海洛因犯行事證明確，應予依
    法論科。
三、按海洛因係毒品危害防制條例第二條第二項第一款所稱之第
    一級，不得販賣。核被告如前揭犯罪事實一(一)所為，係犯毒
    品危害防制條例第四條第一項販賣第一級毒品罪；犯罪事實
    一(二)、(三)二次所為，均係犯毒品危害防制條例第八條第一項
    轉讓第一級毒品罪。其為販賣、轉讓而持有第一級毒品海洛
    因之低度行為，各應為販賣、轉讓之高度行為所吸收，均不
    另論罪。又販賣第一級毒品罪之法定刑為「死刑或無期徒刑
    ；處無期徒刑者，得併科新台幣一千萬元以下罰金」，然同
    為販賣第一級毒品者，其原因動機不一，犯罪情節未必盡同
    ，有大盤毒梟、中小盤毒販之分，亦有吸毒者為解癮而購入
    毒品並少量販售予同儕以彌補自己吸毒之花費，其販賣行為
    所造成危害社會之程度自屬有異。被告於本件販賣第一級毒
    品海洛因之次數僅有一次，不法所得為五千元，足見其犯罪
    情節尚與大量販售毒品之毒梟迥異，衡其犯罪情節，情輕法
    重，縱處以法定最低度刑，猶嫌過重，其情狀顯堪憫恕，乃
    就被告所涉販賣第一級毒品罪部分，依刑法第五十九條規定
    酌量減輕其刑。被告所犯上開三罪，均犯意各別，行為互殊
    ，應予分論併罰。公訴意旨認被告本案所犯二次轉讓第一級
    毒品行為應依集合犯論以一罪，尚有誤解。
四、原審予被告論罪科刑，固非無見。惟「按從刑係附隨於主刑
    之處遇，倘無主刑，即無從刑。未經起訴之事實相關之扣案
    物品，如該他事實未經法院為實質審理，無從認定與業經起
    訴並為有罪判決之本案事實有裁判上一罪之關係，縱屬刑法
    上應義務沒收之物，亦毋庸於本案判決主文項下併為沒收之
    宣告（最高法院九十八年度台上字第六五四號判決參照）」
    ，原判決主文將未經起訴之被告持有之與本案無關之毒品安
    非他命，亦於本案宣告沒收，尚有違誤。被告上訴僅承認轉
    讓海洛因予林英松犯罪，否認販賣海洛因予林英松及轉讓海
    洛因予曾俊誠等犯罪，雖無足取。但原判決既有可議，自屬
    無法維持，應由本院撤銷改判之。爰審酌被告為國中畢業之
    智識程度，從事土木建築、酒店工作，與太太、兒子共同生
    活之狀況，有賭博、偽造文書、施用毒品等前科之素行，無
    視國家杜絕毒品犯罪之禁令而販賣、轉讓第一級毒品海洛因
    ，嚴重危害社會甚鉅，販賣所得僅五千元，及犯後僅坦承轉
    讓海洛因予林英松，而矢口否認販賣海洛因予林英松，轉讓
    海洛因予曾俊誠犯後態度非佳等一切情狀，分別量處犯罪事
    實一(一)部分販賣第一級毒品罪有期徒刑拾柒年；犯罪事實一
    (二)部分轉讓第一級毒品罪有期徒刑壹年陸月；犯罪事實一(三)
    部分轉讓第一級毒品罪處有期徒刑壹年陸月；並定應執行有
    期徒刑拾捌年，以示懲儆。扣案海洛因八包（驗餘合計淨重
    七八．八一公克），係第一級毒品，依毒品危害防制條例第
    十八條第一項前段規定，宣告沒收銷燬之。上開外包裝袋八
    個，則係被告所有用以分裝海洛因，防止其潮濕、逸漏之物
    ；門號0000000000號行動電話（含SIM卡）一支，係被告為
    逃避查緝而出資購買供己使用之人頭電話，與另扣案之電子
    秤一台，均屬被告所有之物，為其供承在卷（見一審卷(二)第
    一二八、一三五頁），均屬被告所有供販賣第一級毒品所用
    之物，依毒品危害防制條例第十九條第一項之規定，併予宣
    告沒收。被告販賣所得五千元，則應依法諭知沒收，如全部
    或一部不能沒收時，以被告之財產抵償之。另為警查獲時扣
    得之5,500元，被告辯稱為其妻王秋蓮所有（見一審卷(二)第
    一二八頁），無證據足認扣案現金即係販賣第一級毒品予證
    人林英松所得，自無從認本案之犯罪所得而予沒收。其餘扣
    案之門號0000000000號、000000 0000號、0000000000號行
    動電話各一支（均含SIM卡），以及摻海洛因吸食後之香菸
    殘渣一包等物，其中0000000000號行動電話為王秋蓮所有，
    其餘物品雖為被告所有，但均無證據足認與本件販賣或轉讓
    第一級毒品犯行相關，亦不得予以沒收。又扣案安非他命之
    物二包，經送鑑定結果，含第二級毒品甲基安非他命成分（
    驗餘含二個塑膠袋及二張標籤合計重5.707公克），有行政
    院衛生署管制藥品管理局96年12月28日管檢字第0960013455
    號鑑定書在卷足憑（見偵查卷第八十一頁），係未經起訴之
    事實相關之扣案物品，亦與本案有罪判決之事實無裁判上一
    罪之關係，雖屬刑法上應義務沒收之物，檢察官亦於起訴書
    及論告書中聲請宣告沒收，仍毋庸於本案判決主文項下併為
    沒收之宣告，應由檢察官另行聲請宣告沒收，併予敘明。
貳、不另為無罪諭知部分：
一、公訴意旨另以：被告基於販賣第一級毒品海洛因營利之犯意
    ：(一)於九十六年七月初某日，在嘉義市新阿里山汽車旅館對
    面，販賣三千元之海洛因予林英松；(二)於九十六年七月間某
    日，在嘉義市○○路麥當勞旁，販賣五千元之海洛因予林英
    松。(三)於九十六年七月間，在嘉義市某處販賣八千元之海洛
    因予孫中文及陳筠一次。因認被告此部分亦涉有毒品危害
    防制條例第四條第一項之販賣第一級毒品罪嫌云云。
二、按犯罪事實應依證據認定之，無證據不得認定其犯罪事實；
    又不能證明被告犯罪者，應諭知無罪之判決，刑事訴訟法第
    一百五十四條第二項、第三百零一條第一項分別定有明文。
    再按認定不利於被告之事實，須依積極證據，苟積極證據不
    足為不利於被告事實之認定時，即應為有利於被告之認定，
    更不必有何有利之證據；又認定犯罪事實所憑之證據，雖不
    以直接證據為限，間接證據亦包括在內，然而無論直接或間
    接證據，其為訴訟上之證明，須於通常一般之人均不致有所
    懷疑，而得確信為真實之程度者，始得據為有罪之認定，倘
    其證明尚未達於此一程度，而有合理性懷疑存在時，即不得
    遽為被告犯罪之認定（最高法院三十年上字第八一六號、七
    十六年台上字第四九八六號等判例意旨參照）。
三、公訴人認被告涉有上開犯行，係以證人林英松、孫中文、陳
    筠於警詢及偵查中之證述為據。惟查：
(一)證人林英松於九十六年八月十五日警詢中僅稱：伊係在約三
    個禮拜前開始向被告及王秋蓮夫妻購買毒品，購買約三至四
    次，每次約三千至五千元不等（見警卷第三十六至三十七頁
    ）。迄至偵查中始證稱：伊從九十六年七月初到八月十四日
    前後向被告買過三次海洛因，前二次買三千或五千元，第一
    次是在阿里山汽車旅館對面，第二次在嘉義市○○路麥當勞
    ，第三次就是八月十四日買的（見偵查卷第二十二頁）。是
    公訴意旨雖認被告曾販賣海洛因予證人林英松三次，惟除上
    開九十六年八月十四日該次犯行，業經本院依證人林英松於
    警詢及偵查中清楚且一致之證述，以及扣案海洛因、電子秤
    等證物，認定有罪外，其餘二次犯行，證人林英松於警詢中
    就交易之時間、地點、金額，均未為明確之證述，自難僅憑
    其於偵查中之證述，遽認被告有為該二次販賣第一級毒品犯
    行。
(二)證人孫中文於偵查中雖證稱：是陳筠介紹伊認識被告，並
    帶伊去向被告買海洛因，伊曾在九十六年七月間與陳筠去
    向被告拿八千元左右之海洛因（見偵查卷第一二五頁）；惟
    其復於本院審理中證稱：伊當時是因為出監二、三個月後又
    染上毒癮，沒有地方可以買海洛因，所以透過朋友介紹認識
    陳筠，跟她一起買，該次是由陳筠與綽號「小高」的男
    子聯絡並交錢給「小高」，伊對被告沒有印象、沒有看過被
    告，不能確定「小高」是否就是被告，在警詢中之所以可以
    指認被告，是聽陳筠說的，九十六年八月十五日會帶警察
    到新阿里山汽車旅館查獲被告，也是陳筠先跟「小高」聯
    絡好等語（見一審卷(一)第二三六至二五三頁）。然查，證人
    陳筠於偵查中證稱：伊並未向被告買過海洛因，是孫中文
    介紹伊認識被告，是在九十六年八月十一日前幾天，孫中文
    要跟被告拿毒品，伊陪孫中文去，孫中文就在嘉義市○○路
    上的麥當勞前面拿一萬多元給被告，拿了海洛因後就走了（
    見偵查卷第九十八至九十九頁）。是就證人孫中文與陳筠
    前揭證述對照以觀，顯有不符。縱認被告即為孫中文所稱之
    「小高」，惟證人孫中文於偵查及本院審理中證稱曾在九十
    六年七月間與陳筠一同向「小高」購買八千元之海洛因，
    亦與其在警詢中以秘密證人A1之身分證稱：共向被告購買海
    洛因十幾次，最後一次是在九十六年七月下旬某日向被告購
    買6,500元之海洛因（見警卷第五十三－三頁），以及證人
    陳筠於偵查中證稱係在九十六年八月十一日前幾天陪同孫
    中文向被告購買一萬多元之海洛因等語不符。自難僅憑證人
    孫中文、陳筠前後不一且彼此矛盾之證述，遽認被告有在
    九十六年七月間販賣八千元之海洛因予孫中文、陳筠一次
    。
四、綜上所述，本件既查無積極證據足資認定被告有公訴人所指
    於九十六年七月間販賣第一級毒品海洛因予林英松二次、販
    賣海洛因予孫中文及陳筠一次之犯行，原應就此部分為被
    告無罪之諭知，因公訴意旨認此部分與上揭認定有罪之販賣
    第一級毒品部分有裁判上一罪關係（見一審卷(二)第五十六頁
    ），乃不另為無罪之諭知。
據上論斷，應依刑事訴訟法第三百六十九條第一項前段、第三百
六十四條、第二百九十九條第一項前段，毒品危害防制條例第四
條第一項、第八條第一項、第十八條第一項前段、第十九條第一
項，刑法第十一條、第五十九條、第五十一條第五款，判決如主
文。
本案經檢察官郭珍妮到庭執行職務。
中    華    民    國    98    年    4     月    22    日
                  刑事第一庭審判長法官  黃  崑  宗
                                  法官  王  明  宏
                                  法官  蔡  長  林
以上正本證明與原本無異。
如不服本判決應於收受送達後10日內向本院提出上訴書狀，其未
敘述上訴理由者，並得於提起上訴後10日內向本院補提理由書（
均須按他造當事人之人數附繕本）「切勿逕送上級法院」。
                                書記官  李  培  薇
中    華    民    國    98    年    4     月    23    日
附錄本案論罪科刑法條全文：
毒品危害防制條例第四條第一項（販賣第一級毒品罪）：
  製造、運輸、販賣第一級毒品者，處死刑或無期徒刑；處無期
徒刑者，得併科新臺幣一千萬元以下罰金。
毒品危害防制條例第八條第一項（轉讓第一級毒品罪）：
  轉讓第一級毒品者，處一年以上七年以下有期徒刑，得併科新
臺幣一百萬元以下罰金。


司法院資訊處製作；財團法人民間司法改革基金會備份。
